【裁判字號】    89,上易,1180
【裁判日期】    890530
【裁判案由】    傷害
【裁判全文】
臺灣高等法院刑事判決                    八十九年度上易字第一一八號
    上  訴  人  臺灣臺北地方法院檢察署檢察官
    被      告  甲○○
    選任辯護人  謝佩玲
右上訴人因被告傷害案件，不服臺灣臺北地方法院八十八年度易字第三三八三號，中
華民國八十九年二月十四日第一審判決（起訴案號：臺灣臺北地方法院檢察署八十八
年度偵字第一七六七０號）提起上訴，本院判決如左：
    主  文
上訴駁回。
    理  由
一、公訴意旨略以：被告甲○○與戊○○係夫妻關係，二人具有家庭暴力防治法第三
    條第一款所定之家庭成員關係，甲○○於民國八十八年三月十七日晚間十時許，
    在台北市○○○路○段一一九巷三號住處，因細故出手毆打其妻戊○○，使戊○○受有頭部、右耳、頸部、鼻樑、兩側髖部多處挫傷之傷害，因認被告甲○○涉
    有刑法第二百七十七條第一項之傷害罪嫌，屬家庭暴力法第二項之家庭暴力罪云
    云。
二、按犯罪事實應依證據認定之，無證據不得推定其犯罪事實。又不能證明被告犯罪
    者，應諭知無罪之判決，刑事訴訟法第一百五十四條、第三百零一條第一項分別
    定有明文。又事實之認定，應憑真實之證據，倘證據是否真實尚欠明確，自難以
    擬制推測之方法，為其判斷之基礎，而認定犯罪事實之證據係指足以認定被告確
    有犯罪行為之積極證據而言，該項證據自須適合於被告犯罪事實之認定，始得採
    為斷罪資料，最高法院五十三年台上字第六五六號、二十九年上字第三一０五號
    著有判例可資參照。且刑事訴訟上證明之資料，無論其為直接或間接證據，均須
    達於通常一般之人均不致有所懷疑，而得確信其為真實之程度，始得據為有罪之
    認定，若其關於被告是否犯罪之證明未能達此程度，而有合理懷疑之存在，致使
    無從形成有罪之確信，根據「罪證有疑，利於被告」之證據法則，即不得遽為不
    利被告之認定，亦有最高法院七十六年度台上字第四九八六號判例可稽。況告訴
    人之告訴，係以使被告受刑事訴追為目的，是其陳述是否與事實相符，仍應調查
    其他事實以資審認，始得為不利被告之認定，最高法院亦於五十二年著有台上字
    第一三００號判例。
三、公訴人認被告甲○○涉有傷害罪嫌，無非以告訴人戊○○指述綦詳，並有傷害診
    斷書一紙附卷足憑，且告訴人與被告之電話交談內容觀之，被告亦不否認有出手
    打人之事實為其論據；訊據被告甲○○，堅決否認有毆打告訴人戊○○之行為，
    辯稱：伊與告訴人已分居一年多，因告訴人有男友而常吵架，當日爭吵後告訴人
    跑到廚房拿菜刀要自殺，伊將告訴人拉出廚房，因告訴人一直想掙脫，碰到傢俱
    始受傷，伊未打告訴人等語。經查：
  (一)告訴人戊○○於八十八年三月十七日晚間至被告甲○○居所之廚房持刀意欲自殺
    ，而遭被告及其家人制止並將告訴人自廚房拖至房間等情，業據被告甲○○於偵
    訊及原審時供述甚詳，並有當時在場證人即被告弟弟丁○○於偵訊中證稱：「徐
    鬧自殺，我房間近廚房，我媽媽說徐鬧自殺，我與哥哥一人站一邊抓住她的手，
    把她的手剝開，硬把她架開，徐在地上亂揮，抓到空瓶，酒瓶破掉，母親叫我先
    架開徐，我與哥哥一人抓一邊，將徐抓開，我媽抓住她的頭，怕撞到地上，當時
    徐一直尖叫，有點瘋狂，頭是撞到地上，手是揮到酒瓶受傷。」（偵查卷第二十
    頁正面），原審訊問時證稱：「：：後來聽到我媽叫很大聲叫我出去，結果看到
    徐在廚房，我房間在廚房旁，徐拿著菜刀，我媽喊說先把她拖出去，結果我和我
    哥二人把她拉出來，因她手有揮動，把地上酒瓶弄倒打破，拉出去時，可能有碰
    到酒瓶，可能有割傷，因我媽喊說她要鬧自殺，所以才想把她拉出去，之前也有
    一直這樣鬧，連管區○○道」、「爭吵時我在房間，他們從客廳吵到房間，後來
    我聽到我媽的聲音，我出來時他們在廚房」、「我出來時，徐躺在地上，徐把第
    三層的網子拉出來，因那有放菜刀，她很用力抓，我把她手指一根根打開，因她
    手一直揮動酒瓶被弄倒」（原審卷第三十三頁正面、三十七頁正面），於本院調
    查時到庭證稱：「他們吵架，我母親叫我快點出來看，說我嫂嫂要自殺，其餘如
    原審所述一樣」（本院八十九年四月二十五日訊問筆錄）等語；證人即被告之父
    丙○○於原審訊問時證稱：「我在睡覺，後來聽到喊叫，我敢快起來，她（即告
    訴人）在廚房鬧自殺，我叫兒子把她拉去房間不要鬧」、「（問：那天你從房間
    出來時，他們在何處？）我兒子在廚房要拉他出來，徐在廚房，我太太把她菜刀
    拿下來，小孩在看電視」、「（問：當時情形如何？）我叫他們拉到房間不要吵
    到別人」、「（問：是何人拉她的手、她的腳？）我拉她的手，後來拉她的腳，
    我太太及甲○○拉她的手，後來拉他到房間，我叫炳棠報警」（原審卷第三十四
    頁），於本院調查時到庭亦稱：「我都很早起床，我聽說媳婦要自殺，到廚房拿
    菜刀要自殺，其餘如原審所述一樣」（本院八十九年四月二十五日訊問筆錄）等
    語及證人即被告之母乙○○○於偵訊時證稱：「（問：甲○○有打她？）沒有，
    徐拿菜刀鬧自殺，我搶菜刀，我沒受傷」、「（問：沒出手為何有驗傷單？）她
    鬧自殺，把她拖來房間，她揮到酒瓶破碎」（偵查卷第十九頁反面、二十頁正面
    ），於原審訊問時證稱：「那天他們（按：指被告及告訴人雙方）在房間吵鬧，
    後來吵到客廳，她（按：指告訴人）每次來都在吵鬧，日意叫她回去，她不回去
    ，她跑到廚房拿菜刀，我趕快跟去，我叫炳棠幫忙搶菜刀，因她（即告訴人）手
    一直揮動，酒瓶破掉，拉出來時可能有劃傷，那天叫警察叫了三次，警察說為何
    常吵，我說因她每次回來都要吵，而且她要看小孩怎麼能不讓他進來」（原審卷
    第三十五頁反面），於本院調查時到庭亦稱：「他門進門就吵架，我媳婦要自殺
    ，衝到廚房拿菜刀要自殺，其餘如原審所述一樣」（本院八十九年四月二十五日
    訊問筆錄）等語可證，且有告訴人於偵訊時供稱：「你當天到廚房想割腕？）對
    」（偵查卷第十三頁）及原審訊問時亦稱：「：：那時我很難過，我本想拿菜刀
    ，但他媽來，我又不敢，他（即被告）和他弟弟（即證人丁○○）一人拉一腳，
    把我從廚房往外拉，我的背碰到酒瓶：：」、「：：我那時有拿菜刀作勢」（原
    審卷第二十一頁正面、三十五頁反面）等語可稽，所供互核相符，是被告所辯應
    為可採。
  (二)又告訴人提出之診斷證明書所載傷勢為「頭部外傷、右臂多處瘀傷、左前胸壁瘀
    傷、左前臂多處瘀傷」（見偵查卷第七頁，起處書誤載為「頭部、右耳、頸部、
    鼻樑、兩側髖部挫傷」），觀諸其受傷之部位，與證人所述情況相符合，既然告
    訴人當日確有到廚房拿菜刀，則被告為免發生意外，與家人合力將告訴人之菜刀
    搶下，並將告訴人拉出廚房，乃人情之常，縱因被告拉告訴人時，告訴人欲掙脫
    而碰撞到傢俱物品致受傷，亦不能據此認定被告係具有傷害之故意。且當日晚間
    告訴人留宿在被告家中，且係出於其自願，若告訴人所受傷害係告訴人以暴力毆
    傷，告訴人何以不速離去以求安全，反而自願留宿，顯與常情有違。
  (三)另證人即處理本件之警員林勇村於原審調查時證稱：「：：那時一進去（按：指
    被告家中）看到王（指被告）及被告弟弟、父母，後來王太太（指告訴人）從後
    面出來，外觀沒有異狀」、「（問：徐出來，有無講什麼？）是一般的吵架，她
    沒說何人打她，因雙方各講各的話，我就請他們明天平心靜氣再談；我們據報是
    說妨害安寧的案子」等語（原審卷第四十九頁正面），查證人林勇村據報係妨害
    安寧案件，並非家庭暴力傷害案件，且證人林勇村前往時，告訴人並未指訴遭人
    毆打，若告訴人所受傷害係被告毆打所致，何以見到警員前往時，未作任何指訴
    或請求警員保護離去，足證告訴人本件指訴與事實有悖。再查：告訴人雖提出錄
    音帶及譯文指稱被告曾承認有打人之事實，惟訊據被告供稱：伊係於八十七年六
    月間曾動手打過告訴人，當時告訴人亦有拿椅子打伊，並將伊衣服拉破等語（見
    原審卷第五十四頁反面、五十五頁正面），自卷附錄音帶及譯文觀之，告訴人在
    電話中一再問被告有無打人，被告雖有承認，惟該次對話內容，並無法證明被告
    承認之打人事實究係指八十七年六月間之事或係本件，是該錄音帶及譯文不足據
    為本件被告不利之證據。
  (四)綜上所述，尚難僅憑告訴人之指訴、診斷證明書及告訴人與被告之電話交談內容
    ，遽認被告有告訴人所指之暴力行為。此外，復查無其他積極證據足以證明被告
    有家庭暴力罪之傷害犯行，自屬不能證明其犯罪。
四、原審以不能證明被告犯罪，而為無罪之諭知，洵屬允洽，檢察官上訴意旨略以：
    證人丁○○、乙○○○、丙○○等人俱為被告之父親或兄弟，誼屬至親。並未具
    結，所為證詞顯有偏頗不實，原審遽以採信，並為無罪之判決，顯有失出云云，
    惟查證人丁○○、丙○○及乙○○○三人雖為被告甲○○之家人，於原審做證時
    未曾具結，惟證人丁○○、丙○○及乙○○○三人係在原審隔離訊問之情況下作
    證，渠等三人所述不惟互核相符，與被告及告訴人之供述亦無出入，足見證人丁○○、丙○○及乙○○○三人並無因被告甲○○為渠等家人，而在作證時有偏頗
    或為不實證詞之情形，是渠等證詞應為可採。又上訴人並未就證人丁○○、乙○○○、丙○○所為之證詞有何不實之處，或原審採用證據及事實認定等有何違法
    加以具體說明，而徒以證人為被告之親屬而逕主張渠等之證詞不足採信，其上訴
    為無理由，應予駁回。
據上論斷，應依刑事訴訟法第三百六十八條，判決如主文。
本案經檢察官劉靜婉到庭執行職務。
中    華    民    國    八十九    年       五月      三十        日
                            臺灣高等法院刑事第十五庭
                                審判長法  官  房  阿  生
                                      法  官  莊  明  彰
                                      法  官  胡  泉  田
右正本證明與原本無異。
不得上訴。
                                      書記官  葉  國  乾
中    華    民    國    八十九    年       五       月      三十一      日


司法院資訊處製作；財團法人民間司法改革基金會備份。
